【裁判字號】    97,交抗,1087
【裁判日期】    970829
【裁判案由】    違反道路交通管理處罰條例
【裁判全文】
臺灣高等法院交通事件裁定            97年度交抗字第1087號
抗  告  人
即受處分人  甲○○
上列抗告人即受處分人因違反道路交通管理處罰條例案件，不服
臺灣基隆地方法院中華民國九十七年六月二十四日所為裁定（九
十七年度交聲字第二０二號），提起抗告，本院裁定如下：
    主  文
抗告駁回。
    理  由
一、原處分意旨略以：異議人即受處分人甲○○於民國九十七年
    三月十九日二十時四十分許，駕駛車號6992－KM號自小客車
    ，行經臺北市○○街路段，因「駕駛人開車未繫安全帶」之
    違規，經執勤員警當場掣單舉發，嗣經原舉發單位將本件違
    規事件移送至原處分機關交通部公路總局臺北區監理所基隆
    監理站；原處分機關於九十七年五月十四日，依道路交通管
    理處罰條例第三十一條第一項及違反道路交通管理事件統一
    裁罰基準及處理細則第四十三條、第四十四條、第六十七條
    規定，裁處受處分人罰鍰新臺幣（下同）一千五百元，並於
    當日（九十七年五月十四日）送達受處分人。受處分人不服
    聲明異議，經原審調查後認其提起異議之時間為九十七年六
    月十日，已逾收受裁決後二十日之法定期間而予以駁回。
二、抗告意旨略以：受處分人係民營救護車司機，經常載送病患
    至中南部，故九十七年五月十四日收受裁決書後，延宕至九
    十七年六月十日始聲明異議。受處分人提起異議前曾詢問監
    理站人員，該站人員表示裁決書仍屬有效，詎原審竟予駁回
    ，且其所載受處分人收受時間為「九十六年五月十六日」，
    顯有錯誤，為此提起抗告，請求撤銷原裁定云云。
三、按受處分人不服第八條主管機關所為之處罰，得於接到裁決
    書之翌日起二十日內，向管轄地方法院聲明異議，道路交通
    管理處罰條例第八十七條第一項定有明文；次按交通法庭認
    聲明異議不合法律上之程式或其異議權已喪失者，應以裁定
    駁回之，道路交通案件處理辦法第十八條前段亦有明定。又
    處理違反道路交通管理事件，有關文書送達之程序，準用行
    政程序法送達之規定，此亦為違反道路交通管理事件統一裁
    罰標準及處理細則第五條所定。而行政程序法中對於文書送
    達，依該法第七十二條第一項規定，於應受送達人之住居所
    、事務所或營業所為之。但在行政機關辦公處所或他處會晤
    應受送達人時，得於會晤處所為之。又對於違反道路交通管
    理處罰條例之行為，當場舉發者，應填記駕駛人或行為人姓
    名、性別、出生年月日、地址、身分證統一號碼及車主姓名
    、地址、車牌號碼、車輛種類。被查獲之駕駛人或行為人為
    受處分人時，應將該通知單填記後交付該行為人簽名或蓋章
    收受之；拒絕簽章者，並記明其事由，視為已收受，違反道
    路交通管理事件統一裁罰標準及處理細則第十一條第一項第
    一款亦有明定。
四、本院查：
（一）受處分人甲○○於九十七年三月十九日二十時四十分許，
      駕駛車號6992－KM號自小客車，行經臺北市○○街八六三
      號前，因「駕駛人開車未繫安全帶」，經執勤員警當場掣
      單舉發，惟受處分人拒絕在舉發通知單上簽名之事實，為
      受處分人於聲明異議狀陳明而不爭執。嗣經原處分機關交
      通部公路總局臺北區監理所基隆監理站於九十七年五月十
      四日以基監字第裁42AEW62645號裁決書裁決罰鍰一千五百
      元在案，此有該舉發通知書、裁決書影本各一件在卷可稽
      （見原審卷第五、七頁）。
（二）受處分人雖當場拒絕簽收舉發通知書，但此與受處分人有
      無違規行為無涉，況本件受處分人拒絕在舉發違規通知單
      上「收受通知聯者簽章」處簽章，經員警記明其事由，依
      前揭規定即視為已收受。而此項「擬制收受」之法律效果
      ，包括收受後應依指定時、地自動到案，及不自動到案者
      應接受裁罰等效果，是受處分人對其受舉發涉有上開違規
      行為應知之甚詳。嗣受處分人未遵期到案，經原舉發單位
      將本件違規事件移送至原處分機關交通部公路總局臺北區
      監理所基隆監理站，原處分機關於九十七年五月十四日依
      道路交通管理處罰條例第三十一條第一項，及違反道路交
      通管理事件統一裁罰基準及處理細則第四十三條、第四十
      四條、第六十七條規定，裁處受處分人罰鍰一千五百元，
      並於當日（九十七年五月十四日）送達受處分人親自收受
      （原審裁定誤繕為九十六年五月十四日，應予更正），亦
      有送達證書一紙附卷可按（見原審卷第七頁）。是依上開
      行政程序法之規定，本件裁決書業已合法送達，從而其二
      十日之異議期間應自九十七年五月十五日起，算至九十七
      年六月三日（星期二）止，詎受處分人竟遲至九十七年六
      月十日始具狀向交通部公路總局臺北區監理所基隆監理站
      聲明異議，此有受處分人聲明異議狀上原處分機關收狀戳
      章一件在卷可憑（見原審卷第三頁），是受處分人對上開
      裁決書提出聲明異議，已逾二十日之法定期間，顯然不合
      法律上之程式，且屬無從補正之事項，自應予以駁回。
五、綜上所述，本件受處分人之異議業已逾期，原審認無從補正
    ，而自程序上駁回其異議之聲明，核無違誤。抗告人以前揭
    事由提起抗告，惟交通事件二十日之異議期間，係法定不變
    期間，若有遲誤，除有回復原狀之事由外，即生失權之效果
    ，且無從補正，受處分人以其從事救護車駕駛工作需南北奔
    波及監理人員如何對其說明，均不得使已失權之期日回復；
    至原審裁定理由欄第七行，將受處分人收受裁決日期「九十
    七年五月十四日」，誤繕為「九十六年五月十四日」，與卷
    內送達證書不符，屬明顯之誤載，僅須裁定更正即可，殊無
    使受處分人產生復權之效果，是受處分人以上所執各節理由
    ，依諸前揭說明均無可採。受處分人之抗告既無理由，自應
    駁回之。
據上論斷，依道路交通案件處理辦法第二十六條、道路交通管理
處罰條例第八十九條、刑事訴訟法第四百十二條，裁定如主文。
中    華    民    國    97    年    8     月    29    日
                  刑事第四庭  審判長法  官  陳筱珮
                                    法  官  陳玉雲
                                    法  官  鄭水銓
以上正本證明與原本無異。
本裁定不得再抗告。
                                    書記官  劉貞達
中    華    民    國    97    年    8     月    29    日


司法院資訊處製作；財團法人民間司法改革基金會備份。
